【裁判字號】    89,判,517
【裁判日期】    890225
【裁判案由】    虛報進口貨物
【裁判全文】
行  政  法  院  判  決                            八十九年度判字第五一七號
    原      告  金洋有限公司
    代  表  人  甲○○
    被      告  財政部高雄關稅局
右當事人間因虛報進口貨物事件，原告不服財政部中華民國八十八年一月五日台財訴
第000000000號再訴願決定，提起行政訴訟。本院判決如左︰
    主  文
原告之訴駁回。
    事  實
緣原告於民國八十五年四月八日委由太洋報關有限公司（以下簡稱太洋公司）向被告
報運自丹麥進口丹麥產製冰櫃乙批（進口報單：第ＢＣ＼八五＼Ｕ六四○＼○○二九
號），原申報完稅價格計新臺幣（以下同）八二九、六七一元，經被告以先放後核方
式放行。嗣據財政部關稅總局（以下簡稱關稅總局）驗估處（以下簡稱驗估處）查證
結果：本案來貨報關時所繳驗之發票金額CFR DEM 44,430.00 與系案開狀銀行之進口
開狀結匯證實書與存檔發票所載金額CFR DEM 112,534.00不符，原告顯有虛報進口貨
物價值，繳驗不實發票，逃漏進口稅款之情事。案經被告依查價結果，改估系案貨物
完稅價格為二、○九五、七二四元，並依據海關緝私條例第三十七條第一項及同條例
第四十四條規定，科處原告所漏開稅額二倍之罰鍰計一一三、九四二元，及追徵其所
漏進口稅款一六三、五四四元（即關稅五六、九七一元，商港建設費六、三三○元，
貨物稅九九、六一○元，推廣貿易服務費六三三元），另依貨物稅條例第三十二條第
十款之規定，科處所漏貨物稅額五倍之罰鍰四九八、○○○元。原告不服，聲明異議
，被告以原告未按規定繳納異議保證金或提供同額擔保，為異議不予受理之通知，提
起訴願，旋遭駁回。訴經財政部再訴願決定：「訴願決定及原處分關於追繳關稅及違
反海關緝私條例科處罰鍰部分均撤銷，由原處分機關另為處分。其餘再訴願駁回。」
案經被告就撤銷部分重核結果，改按實體上審理，認原告異議無理由，予以駁回。原
告仍不服，提起訴願、再訴願，遞遭決定駁回，遂提起本訴。茲摘兩造訴辯意旨於
次：
原告起訴意旨略謂︰
一、原告並非繳驗及偽造系案發票之行為人，自非應受行政處罰之對象：
（一）進口報單繁雜難填，非專業人員莫辨，故原告過去進口報關事宜，全委由太洋
      公司代辦，向未由原告自行處理，被告機關有案可稽。
（二）本案進口報關，由原告在報關委託書蓋章，授權太洋公司代理報關。一切進口
      報單，全由該公司作成並送被告機關報關，原告未曾過目，（亦看不懂其內容
      ）此請詳閱該報單即明。
（三）事實上原告交由太洋公司辦理報關之INVOICE 如卷附正本，迨至八十五年十一
      月間，經由關稅總局驗估通知原告發現有低報價值之疑，原告始知報關公司玩
      弄花樣，但往該報關公司質詢時，竟置之不理。原告向來安分守法，乃將上述
      發票正本提供驗估處陳貴堂先生審核驗估，足證原告絕無低報進口貨價之故意
      。
（四）關於本案報關，太洋公司向原告收費總數為一六三、四二二元，與應納關稅相
      當，原告未予詳察，現一一詳閱始發現其中分散記載之費用多不實在，故原告
      未發覺其低報關稅，此有被告八十六年六月十二日高普出字第一三三八號函
      影本乙份。
（五）太洋公司（負責人；吳蔡淑娥）於八十五年八月五日代理原告進口冰櫃乙批（
      報單號碼：ＢＣ／八五／Ｖ六七七／○○三五），經查，該批貨物係以Ｃ２方
      式通關，屬應審免驗貨物，無須支付驗貨車資，聯檢處車資及驗貨工資，惟太
      洋公司竟於交付金洋有限公司之收費明細表（NO.00000000 ）中列有上述費用
      項目。
（六）太洋公司利用其代理原告辦理貨物進口報關手續之機會，及專業之手法，偽（
      變）造發票，向被告虛報交易價格，藉以逃漏進口稅款，再將所漏稅款虛（浮
      ）列在該公司之收費明細表，並持向原告收取費用（含進口稅款），以此移花
      接木，偷天換日之手法，遂其中飽稅款以入其私囊之目的，原告一直被蒙在鼓
      裡，直迄本案發生，原告遭本案移送裁罰，成為太洋公司上下其手之代罪羔羊
      後，始才發覺上情。
（七）至於該報關公司附於進口報單之INVOICE 如何變造，原告不得而知。其中蓋有
      原告及負責人兩顆印章，經查係該報關公司對原告會計蔡雅玲騙稱報關書類需
      用印章，由蔡雅玲交該公司蓋用，當時蔡雅玲忙於業務未發現發票影本不實。
（八）再者，若原告有意低報漏稅之，理應當於提供銀行之預估發票即行變造，始能
      形成一體。然原告自始即交付真實預估發票予銀行辦理有關事宜，絕無非份之
      企圖，足以證明。
（九）本件刑事責任誰屬，現由原處分機關移送司法機關偵審中，經原告詳述案情原
      委後，承辦檢察官必將追查真正偽造不實發票之行為人，原告並無職員牽涉在
      內，信在期內經司法調查還予清白。
二、原決定復以原告以進口貿易為業對於報關人之選任及其業務執行之監督應盡相當
    之注意義務，以避免違反法令規定，矧原告目前涉繳驗偽造發票逃漏稅款案另有
多起，辯稱係報關人所為且不知情，顯係卸責飾詞。殊不足採信，亦顯見其對於報
    關人之選任及業務之執行疏於注意監督，縱非故意亦屬重大過失，揆諸司法院釋
    字第二七五號解釋意旨，宜應予以論處云云。惟查：太洋公司為依公司法規定，
    經政府主管機關核准設立登記之法人，而原告之所以選任其為報關代理人無非信
    賴政府機關之審查監督功能，其選任行為應無過失，自應受保護，又報關行之業
    務乃屬專業，非一般黎民百姓所能預加察注，是原告於不知情下，對於報關人之
    蓄意不法行為，實難加以注意，復無從注意，惟原決定不察，率將行政機關監督
    報關人不力之責任一概推卸予原告，並爰引司法院釋字二七五號解釋，錯解其意
    旨，作為原告應受處分之有責條件之認定，自有違誤。
三、綜上所陳，原處分及決定均有疏失，請求判決撤銷再訴願決定、訴願決定及原處
    分等語。
被告答辯意旨略謂︰
一、本案原告報關時所檢附之發票與驗估處函送開狀銀行查復之信用狀及存檔發票影
    本之金額不符，原申報價格計為 CFR DEM 44,430.00，而真正交易價格計為 CFR
    DEM 112,534.00，顯有繳驗偽造發票，逃漏進口稅款之情事。縱原告於關稅總局
    驗估查核時予以配合，惟並非屬進行調查前主動陳報，尚無財政部八十四年五月
    二十三日台財關第八四○二一一七三八號函規定之適用。且事後之配合查核，並
    不能否定其偽造發票、逃漏稅款之事實，自不能因而卸免罰責。復查依進口通關
    實務，報關公司受進口商之委任，依進口商提供之發票、裝箱單等進口必備文件
    內容製作進口報單，其對於進口貨物名稱、價值．．．等之記載，應悉以進口商
    提供之進口文件資料為依據。本案報關時所檢附之報關文件發票、貨價申報書等
    均蓋有原告及負責人之大、小章兩枚，發票上並載明「茲謹證明上事項及數目均
    確實無訛」「發票內容絕無偽造、變造或其他虛偽不法情事，否則依法接受處罰
    。」字樣，從而，發票如有偽造，原告即應負繳驗偽造發票、虛報貨價、偷漏稅
    款之罰責。雖原告極力主張偽造發票乙事係報關公司所為，聲稱係報關公司向其
    會計蔡雅玲騙得印章蓋用，而蔡雅玲忙於業務未發現發票影本不實。惟查原告目
    前及案情相同之偽造發票案件即有四十餘件，其所稱係報關公司所為且不知情
    及無低報進口貨價之故意，殊不足採信。另按原告以進口貿易為業，對於報關人
    之選任及其業務執行之監督，應盡相當之注意義務，以避免違反法令規定。是以
    ，依原告所稱，亦顯見其對於報關人之選任及其委任業務之執行疏於注意監督，
    縱非故意亦屬有重大過失，揆諸司法院釋字第二七五號解釋意旨，即應依法處罰
    。
二、按一般會計收支實務，除了總帳之外，尚應列明細分類帳，並詳列各項費用支出
    ，由公司會計人員逐一審核，始作支出憑證。又依進口通關實務，海關核發之進
    口貨物各項稅款繳納證，併列印有各項稅款名稱及金額，納稅義務人持憑向代收
    稅款銀行繳納後，其收據聯均應交由納稅義務人收執，作為納稅憑證。本案實際
    應納進口稅費計為二七八、八二五元，而原申報進口稅費計為一一五、二八一元
    ，均核與報關行之收費總數不相當，原告何以未發現實際繳納稅款金額與應納稅
    款不合，並向海關主動陳報。至於報關公司之虛列費用項目，若非為渠等共謀不
    法漏稅，瞞天過海之作帳手法，亦僅為報關行對渠超收費用之問題，殊不得反將
    之作為原告無繳驗偽造發票之故意或過失之佐證。
三、按開狀銀行之存檔發票係由國外供應商提供，原告稱「然本公司自始即交付真實
    預估發票予銀行辦理有關事宜」，與國際貿易實務不符，況是否虛報應以報單所
    申報及所附發票所列價格，是否為實際交易價格為認定依據，本案繳驗偽造發票
    為所不爭，即屬虛報，所稱殊不足採。
四、按刑事罰與行政罰之目的，性質不同，故兩者調查取證之方向亦不同，有無刑事
    責任，並不等同有無行政罰責任。本案原告繳驗偽造發票，為不爭之事實，其違
    反海關緝私條例規定，自應受罰。
五、查原告以進口貿易為業，對於報關人之選任及其委任業務之執行，自應盡相當之
    注意義務，其疏於注意監督，自不得諉卸其違章責任，此與政府機關對於報關人
    之審查監督無，自無信賴政府審查監督應受保護之問題。本案繳驗偽造不實發
    票，虛報進口貨物價格，偷漏稅款事證明確，且原告又無法舉證證明自己無過失
    ，揆諸司法院釋字第二七五號解釋意旨，自應予以論罰。本案起訴狀理由均無可
    採，原告之訴請予以駁回等語。
    理  由
一、按「報運貨物進口而有左列情事之一者，得情節輕重，處以所漏進口稅額二倍
    至五倍之罰鍰，或沒入或併沒入其貨物：一．．．三繳驗偽造、變造或不實之發
    票或憑證。」「有違反本條例情事者，除依本條例有關規定處罰外，仍應追徵其
    所漏或沖退之稅款。」分別為海關緝私條例第三十七條第一項第三款、第四十四
    條前段所明定。
二、本件原告於八十五年四月八日委由太洋公司向被告報運自德國漢堡進口丹麥產製
    冰櫃乙批，原申報完稅價格八二九、六七一元，經被告以先放後核方式放行。嗣
    據驗估處查證結果：本案來貨報關時所繳驗之發票金額 CFR DEM44,430.00 與系
    案開狀銀行之進口開狀結匯證實書與存檔發票所載金額 CFR DEM112,534.00不符
    ，此有該處八十六年四月二十一日總驗緝三(二)字第八六一○○四二號函及繳驗之
    發票、信用狀及存檔發票等資料附原處分機關可稽，是原告顯有虛報貨物價值
    ，繳驗不實發票，偷漏關稅之違法行為，事實明確，被告自得據以科處所漏進口
    稅額二倍之罰鍰一一三、九四二元，並追徵所漏稅款一六三、五四四元。
三、原告提出異議主張本案進口貨物之報關全係太洋公司代辦，原告未曾過目，該報
    關行向原告收費總數為一六三、四二二元，與應納關稅相當。又原告於知悉報關
    行玩弄花樣後，已將發票正本提供關稅總局驗估處關員驗估，足證原告並無低報
    之故意云云，聲明異議，被告以本案應納稅款總數計二七八、八二五元，與所稱
    報關行之收費總數並不相當；又原告以進口貿易為業，對於報關人之選任及其業
    務執行之監督，應盡相當之注意義務，以避免違反法令規定。矧原告目前及繳
    驗偽造發票逃漏稅款案件另有多起，陳稱對偽造發票一事不知情，顯係卸責飾詞
    ，殊不足採信。即令所稱屬實，亦顯見其對於報關人之選任及業務之執行疏於注
    意監督，縱非故意亦屬重大過失，揆之司法院釋字第二七五號解釋意旨，即應依
    法處罰。另原告於報關時所檢附之發票與驗估處函送開狀銀行查復之進口開狀結
    匯證書與存檔發票影本之金額不符，原申報價格為CFR DEM 44,430.00 而真正交
    易價格為CFR DEM 112,534.00，顯有繳驗偽造不實發票，逃漏進口稅款之情事，
    符合海關緝私條例追徵及處罰之要件，自應依法追徵及處罰。雖原告於驗估處查
    核時予以配合，惟並非屬進行調查前主動陳報，尚無財政部八十四年五月二十三
    日台財關第八四○二一一七三八號函規定之適用，自不能因而卸免罰責等由，乃
    未准變更。訴經關稅總局，財政部一再訴願決定，除持與原處分相同論見外，並
    以依進口通關實務，報關公司受進口商之委任，依進口商提供之發票、裝箱單等
    進口必備文件內容製作進口報單，其對於進口貨物名稱、價值．．．等之記載，
    應悉以進口商提供之進口文件資料為依據。本案報關時所檢附之報關文件發票、
    貨價申報書等均蓋有原告及負責人之大、小章兩枚，發票上並載明「茲謹證明上
    事項及數目均係確實無訛」「發票內容絕無偽造、變造或其他虛偽不法情事，否
    則依法接受處罰。」字樣，因此發票如有偽造，原告即應負繳驗偽造發票、虛報
    貨價，偷漏稅款之罰責。且原告已自承報關時所檢附之發票係屬偽造，雖陳稱並
    非繳驗及偽造系爭發票之行為人，且自始並不知情云云，然如係「報關公司玩弄
    花樣」，原告何以同意於發票及貨價申報書上簽章，並由受委任之報關公司提出
    報關，且前後案達數十餘案。又按一般會計收支實務，除了總帳之外，尚應列
    明細分類帳，並詳列各項費用支出，由公司會計人員逐一審核，始作為支出憑證
    。又依進口通關實務，海關核發之進口貨物各項稅款繳納證，併列印有各項稅款
    名稱及金額，納稅義務人持憑向代收稅款銀行繳納後，其收據聯均應交由納稅義
    務人收執，作為納稅憑證。本案應納稅款計為二七八、八二五元，與報關行之收
    費總數並不相當，原告何以未發現實際繳納稅款金額與應納稅款不合，並向海關
    主動陳報。另查信用狀乃外匯銀行應進口商之委託而開發之一種付款保證文件，
    而開狀銀行之存檔發票係由國外供應商直接提供，所稱：「．．．有意低報漏稅
    之言，應當於提供銀行開狀時之預估發票即行變造，始能形成一體．．．」乙節
    ，核與國際貿易實務不符，核不足採。又查誠實申報係每一納稅義務人應盡之義
    務，原告以進口貿易為業，對於報關人之選任及其業務執行之監督，應盡相當之
    注意義務，以避免違反法令規定。矧原告以相同手法及繳驗偽造發票逃漏稅款
    案件達四十多筆，其所稱係報關人所為，且不知情，顯係事後卸責飾詞，殊不足
    採，又其對於報關人之選任及業務之執行疏於注意監督，顯有過失，依法自應論
    處等由，遂駁回其訴願，揆諸首揭規定，均無不合，遂駁回其訴願、再訴願。揆
    諸首揭規定，均無違誤。
四、至原告起訴主張其報關業務係全權委託太洋公司辦理，並已提供真實發票，絕無
    低報進口貨價之故意，又報關公司向原告收費總數為一六三、四二二元，與應納
    關稅相當，因未予詳察，故未發覺其低報關稅。且該報關公司附於進口報單之
    INVOICE 如何變造，原告不得而知。其中蓋有原告及負責人兩顆印章，經查係太
    洋公司對原告會計蔡雅玲騙稱報關書類需用印章，由蔡雅玲交該公司蓋用，當時
    蔡雅玲忙於業務未發現發票影本不實。再者若原告有意低報漏稅之言，應當於提
    供銀行之發票INVOICE 即行變造，始能形成一體，然原告自始即提供真實之預估
    發票予銀行辦理有關事宜，絕無非份之企圖。且本案刑事責任誰屬，現由被告移
    送司法機關偵查中，原告並無職員牽涉在內，經司法調查還予清白。又報關行為
    依公司法規定，經政府主管機關核准設立登記之法人，原告選任其為報關代理人
    ，無非信賴政府機關之審查監督功能，其選任行為應無過失，自應受保護云云。
    經查：
（一）本案原告報關時所檢附之發票與驗估處函送開狀銀行查復之進口開狀結匯證實
      書與存檔發票影本之金額不符，原申報價格計為八二九、六七一元，而真正交
      易價格計為二、○九五、七四二元顯有繳驗偽造不實發票，符合首揭法條所定
      追繳處罰之要件，自應依法追徵及處罰。雖然原告於驗估處查核時予以配合，
      惟並非屬進行調查前主動陳報，尚無財政部八十四年五月二十三日台財關第八
      四○二一一七三八號函規定之適用。且事後之配合查核，並不能否定其偽造發
      票、逃漏稅款之事實，自不能因而卸免罰責。
（二）原告目前涉及案情相同之偽造發票案件即有三十餘件，所稱係報關公司所為且
      不知情及無低報進口貨價之故意，殊不足採信。
（三）本案依原申報價格核估，進口稅為三七、三三五元、商港建設費四、一四八元
      ，推廣貿易服務費四一四元，貨物稅一七二、九九四元，合計稅費一一五、二
      八一元。而依查得真正交易價格核估進口稅九四、三○六元，商港建設費一○
      、四七八元，推廣貿易服務費一、○四七元，貨物稅一七二、九九四元，合計
      應繳稅費二七八、八二五元。原告稱「太洋報關有限公司向原告公司收費總數
      為一六三、四二二元，與應納關稅相當」，顯然與事實不符。再者，原告應納
      之稅費計二七八、八二五元，而其付報關公司收費總數為一六三、四二二元，
      原告以貿易為業，對進口貨物當於進口前即已查明應繳稅費，以利計算成本，
      將本求利，其對實際應繳稅費理當知之甚詳。茲實際應繳稅費與報關行收費總
      數相差甚鉅，聲稱不知情，殊無可信。至於報關公司之虛列費用項目，若非為
      渠等共謀不法漏稅之作帳手法，亦僅為報關行對渠超收費用之問題，殊不得將
      之作為原告無繳驗偽造發票之故意或過失之佐證。
（四）按開狀銀行之存檔發票係由國外供應商提供，原告稱「原告公司自始即交付真
      實之預估發票予銀行辦理有關事宜」，與國際貿易實務不符。況是否虛報應以
      報單及所申報及附發票所列價格，是否為實際交易價格為認定依據，本案繳驗
      偽造發票，即屬虛報，所稱殊不足採。
（五）刑事罰與行政罰之目的，性質不同，故兩者調查取證之方向亦不同，有無刑事
      責任，並不等同有無行政罰責任。本案發票價格不實，為不爭之事實，違反首
      揭規定，自應受罰及補繳所漏稅款。
（六）再查原告以進口貿易為業，對於報關人之選任及其委任業務之執行，自應盡相
      當之注意義務，其疏於注意監督，自不得諉卸其違章責任。此與政府機關對於
      報關人之審查監督無涉，自無信賴政府審查監督應受保護之問題。
五、綜上所述，原處分及一再訴願決定，均無違誤，原告起訴意旨求予撤銷，難謂有
    理，應予駁回。
據上論結，本件原告之訴為無理由，爰依行政訴訟法第二十六條後段，判決如主文。
中    華    民    國     八十九      年      二      月     二十五      日
                    行 政 法 院 第 四 庭
                                審 判 長 評  事      葉  振  權
                                         評  事      吳  錦  龍
                                         評  事      吳  明  鴻
                                         評  事      尤  三  謀
                                         評  事      陳  光  秀
右  正  本  證  明  與  原  本  無  異
                                         法院書記官  阮  桂  芬
中    華    民    國     八十九      年      二      月     二十五      日


司法院資訊處製作；財團法人民間司法改革基金會備份。
